【裁判字號】    98,上訴,991
【裁判日期】    980401
【裁判案由】    毒品危害防制條例
【裁判全文】
臺灣高等法院刑事判決                 98年度上訴字第991號
上  訴  人
即  被  告  乙○○
選任辯護人  陳德峰律師
            謝志明律師
上列上訴人因違反毒品危害防制條例案件，不服臺灣桃園地方法
院97年度訴字第1022號，中華民國97年12月26日第一審判決（起
訴案號：臺灣桃園地方法院檢察署97年度偵字第18245號）， 提
起上訴，本院判決如下：
    主  文
原判決關於乙○○部分撤銷。
乙○○共同運輸第三級毒品，處有期徒刑陸年。扣案如附表一所
示之物，均沒收。
    事  實
一、甲○○○○○○○○○ ○○○○○○○○ （下稱JUMMABAI）係印度籍男子，知
    悉運輸毒品為萬國公罪，且愷他命為我國毒品危害防制條例
    第2條第2項第3款所規定之第三級毒品， 並經行政院公告為
    甲類第四項之管制進出口物品， 而屬懲治走私條例第2條所
    規定不得私運來臺之管制進出口物品，不得運輸、輸入我國
    國境，竟與真實姓名年籍不詳而綽號「阿飛」、「良哥」之
    馬來西亞籍成年男子及乙○○基於共同運輸毒品愷他命之犯
    意聯絡，於民國97年8月9日（起訴書誤為10日）將四個分別
    以木箱包裝、夾藏第三級毒品愷他命之大理石甕，以委託長
    榮物流股份有限公司（下稱長榮公司）空運及報關之方式，
    自印度某地運送至台灣，JUMMABAI並於同年月10日自印度清
    奈搭乘泰國航空抵台，隨即入住台北市○○○路○段1號之「
    華美飯店」802號房， 上開四個內藏愷他命之大理石甕亦於
    同年月13日運送至JUMMABAI入住之上開飯店房間內。嗣乙○
    ○接獲「阿飛」之通知， 與於97年8月13日抵台之「良哥」
    在台北市西門町萬事達飯店508 號房討論接取愷他命之事宜
    後，於同年月14日上午9時許，由乙○○前往華美飯店向JUM
    MABAI拿取自印度運輸入境， 以木箱包裝、內藏有第三級毒
    品愷他命之大理石甕二個，嗣為警透過原審核准之通訊監察
    得悉上情，由臺灣桃園地方法院檢察署檢察官指揮行政院海
    岸巡防署南部地區巡防局、台北機動查緝隊、內政部警政署
    刑事警察局、航空警察局、台北憲兵隊、基隆市刑警大隊等
    單位，於97年8月14日中午12時10分及下午1時30分許，分別
    在台北市○○路○段504巷20 號前及上開華美飯店802號房內
    ，扣得內藏有第三級毒品愷他命（驗餘總淨重25045.15公克
    ，起訴書所載24544.83公克為驗前總純質淨重）之木箱與大
    理石甕共四個，始知上情。
二、案經行政院海岸巡防署南部地區巡防局報請臺灣桃園地方法
    院檢察署檢察官偵查起訴。
    理  由
一、按被告以外之人於審判外之陳述，雖不符刑事訴訟法第一百
    五十九條之一至第一百五十九條之四之規定，而經當事人於
    審判程序同意作為證據，法院審酌該言詞陳述或書面陳述作
    成時之情況，認為適當者，亦得為證據；當事人、代理人或
    辯護人於法院調查證據時，知有刑事訴訟法第一百五十九條
    第一項不得為證據之情形，而未於言詞辯論終結前聲明異議
    者，視為有前項之同意，刑事訴訟法第一百五十九條之五定
    有明文。經查，本件作為認定事實所引用審判外之相關供述
    證據固屬傳聞證據，惟公訴人、被告乙○○及其選任辯護人
    於審判期日均表示無意見而不予爭執，亦未聲明異議，本院
    審酌上開證據資料製作時之情況，尚無違法不當及證明力明
    顯過低之瑕疵，亦認為以之作為證據應屬適當，揆諸前開規
    定，認前揭證據資料均有證據能力。至其餘資以認定被告犯
    罪事實之非供述證據，亦查無有何違反法定程序取得之情形
    ，均認具有證據能力，合先敘明。
二、上開犯罪事實業據被告乙○○於原審及本院審理時均坦承不
    諱，且被告為警查獲後查扣之疑似愷他命白色晶體共計50包
    ，經送請內政部警政署刑事警察局以核磁共振分析法、氣相
    層析質譜儀分析法鑑定結果，均含愷他命成分，驗餘總淨重
    共25045.15公克，此有內政部警政署刑事警察局於97年8月2
    5日以刑鑑字第0970124409號函出具之鑑定書1紙在卷可證；
    此外，尚有扣案大理石甕4個（含木箱）、扣案榔頭1支、進
    口報單、INVOICE CUMPACKING LIST、 海關徵收稅費收據、
    統一發票、長榮物流股份有限公司DEBIT NOTE、空運單據、
    通訊監察書、通訊監察譯文內容、查獲現場及毒品照片等物
    可資佐證，足認被告任意性自白核與事實相符。綜上，本件
    被告上揭事證明確，犯行堪以認定，應依法論科。
三、論罪科刑：
  (一)按愷他命係我國毒品危害防制條例第2條第2項第3 款所定之
    第三級毒品， 且屬我國行政院依據我國懲治走私條例第2條
    第4 項規定授權公告之「懲治走私條例管制物品及其數額」
    甲項第4款所列之管制進出口物品， 不得運輸及私運進口。
    核被告乙○○所為，係犯毒品危害防制條例第4條第3項之運
    輸第三級毒品罪及懲治走私條例第2條第1項之私運管制物品
    進口罪。又持有第三級毒品愷他命之行為尚未構成違法，故
    公訴人認為被告乙○○持有之低度行為應為運輸毒品之高度
    行為所吸收均不另論罪等語，容有誤會。被告乙○○與同案
    被告JUMMABAI（業經原審判決甲○○○○○○○○○ ○○○○○○○○ 共同運
    輸第三級毒品，處有期徒刑8年， 並於刑之執行完畢或赦免
    後，驅逐出境，同案被告JUMMABAI不服原判決提起上訴，經
    本院以其上訴未附具體理由， 依刑事訴訟法第367條前段、
    第372條之規定，判決上訴駁回。）、 真實姓名年籍不詳綽
    號「阿飛」、「良哥」之成年人間，就上開犯行均有犯意聯
    絡及行為分擔，均為共同正犯。被告乙○○以一行為觸犯上
    開二項罪名，為想像競合犯，應依刑法第55條之規定從一重
    之運輸第三級毒品罪處斷。原審以被告上揭共同運輸第三級
    毒品罪證明確，予以論科，固非無見。惟查被告於原審審理
    時坦承犯行，顯然深具悔悟，與同案被告JUMMABAI於犯後始
    終矢口否認犯行，二者犯罪後之態度截然不同，原審竟判處
    被告乙○○與同案被告JUMMABAI均為有期徒刑8年， 顯未依
    刑法第57條之規定審酌一切情狀，為科刑輕重之標準，被告
    乙○○上訴意旨略以：被告坦承犯行，是初犯，而同案被告
    JUMMABAI矢口否認犯行、犯後態度不佳，原審就同案被告JU
    MMABAI判8年，對被告也判8年，原審量刑有失均衡，請求從
    輕量刑云云，指摘原判決不當為有理由，原判決既有上揭可
    議之處，自仍應由本院將原判決關於乙○○部分予以撤銷改
    判。審酌被告乙○○與同案被告JUMMABAI共同運輸之第三級
    毒品愷他命驗餘總淨重高達25045.15公克，純度亦達百分之
    98，如未及時查獲而流入市面，將加速毒品氾濫，對社會治
    安及國人身心健康之潛在危害甚鉅，犯罪情節堪認重大，兼
    衡被告乙○○犯後尚能及時悔悟、坦承犯行，及犯罪動機等
    一切情狀，認公訴人以被告乙○○否認犯行、毫無悔意，求
    處有期徒刑14年，尚嫌過重，爰量處如主文所示之刑，以資
    懲儆。
  (二)按查獲之第一、二級毒品及專供製造或施用第一、二級毒品
    之器具，不問屬於犯人與否，均沒收銷燬之；查獲之第三、
    四級毒品及製造或施用毒品之器具，無正當理由而擅自持有
    者，均沒入銷燬之。但合於醫藥、研究或訓練之用者，得不
    予銷燬，毒品危害防制條例第18條第1項定有明文。 又依毒
    品危害防制條例第18條第1項後段應沒入銷燬之毒品， 專指
    查獲之施用、持有第三、四級毒品而言；倘係查獲之製造、
    運輸、販賣、意圖販賣而持有、以非法方法使人施用、引誘
    他人施用或轉讓之第三、四級毒品，既屬同條例相關法條明
    文規定處罰之犯罪行為，即非該條項應沒入銷燬之範圍。再
    同條例第19條第1項所定 「供犯罪所用或因犯罪所得之物」
    ，係指犯第4條至第9條、第12條、 第13條或第14條第1項、
    第2項之罪所用或所得之物，不包括毒品本身在內， 自不得
    為第三、四級毒品之沒收依據。同條例對於查獲之製造、運
    輸、販賣、意圖販賣而持有、以非法方法使人施用、引誘他
    人施用及轉讓第三、四級毒品之沒收，並無特別規定，如其
    行為已構成犯罪，則該毒品即屬不受法律保護之違禁物，應
    回歸刑法之適用，依刑法第38條第1項第1款之規定沒收之（
    最高法院96年度台上字第727號、第728號及95年度台上字第
    911號判決意旨參照）。準此， 本件被告乙○○與同案被告
    JUMMABAI運輸如附表一編號所示之第三級毒品愷他命（驗
    餘總淨重25045.15公克）係屬違禁物，應適用刑法第38條第
    1項第1款、第2項之規定，不問屬於犯人與否， 均宣告沒收
    之，且依上開說明，公訴人請求依毒品危害防制條例第18條
    第1項前段規定宣告沒收銷燬，容有誤會。 另扣案如附表一
    編號至所示之物，均係俾利本件運輸愷他命犯罪所用之
    物品， 爰均依毒品危害防制條例第19條第1項前段之規定宣
    告沒收。另附表二所示之物，因與本件運輸第三級毒品愷他
    命之犯行無涉，爰不為沒收之諭知，併予敘明。
據上論斷，應依刑事訴訟法第369條第1項前段、第364條、第299
條第1項前段，毒品危害防制條例第4條3項、第19條第1項，懲治
走私條例第2條第1項，刑法第11條前段、第28條、第38條第1項
第1款、第2項、第55條，判決如主文。
本案經檢察官郭啟東到庭執行職務。
中    華    民    國    98    年    4     月    1     日
                    刑事第八庭審判長法  官  鄭文肅
                                    法  官  楊貴志
                                    法  官  劉嶽承
以上正本證明與原本無異。
如不服本判決，應於收受送達後10日內向本院提出上訴書狀，其
未敘述上訴之理由者並得於提起上訴後10日內向本院補提理由書
（均須按他造當事人之人數附繕本）「切勿逕送上級法院」。
                                    書記官  吳素雲
中    華    民    國    98    年    4     月    1     日
附錄：本案論罪科刑法條全文
毒品危害防制條例第4條
製造、運輸、販賣第一級毒品者，處死刑或無期徒刑；處無期徒
刑者，得併科新臺幣1千萬元以下罰金。
製造、運輸、販賣第二級毒品者，處無期徒刑或7年以上有期徒
刑，得併科新臺幣7百萬元以下罰金。
製造、運輸、販賣第三級毒品者，處5年以上有期徒刑，得併科
新臺幣5百萬元以下罰金。
製造、運輸、販賣第四級毒品者，處3年以上10年以下有期徒刑
，得併科新臺幣3百萬元以下罰金。
製造、運輸、販賣專供製造或施用毒品之器具者，處1年以上7
年以下有期徒刑，得併科新臺幣1百萬元以下罰金。
前五項之未遂犯罰之。
懲治走私條例第2條
私運管制物品進口、出口逾公告數額者，處7年以下有期徒刑，
得併科新臺幣3百萬元以下罰金。
前項之未遂犯罰之。
第1項所稱管制物品及其數額，由行政院公告之。
附表一：應沒收之物
┌──┬─────────┬───────┬──────────────┐
│編號│  物          品  │  數      量  │  備                    註  │
│    │                  │              │                            │
├──┼─────────┼───────┼──────────────┤
│  │白色晶體          │驗餘淨重合計  │扣案，均含第三級毒品愷他命成│
│    │                  │25045.15公克  │分                          │
├──┼─────────┼───────┼──────────────┤
│  │包裝塑膠袋        │總重約379.25公│扣案，係編號所示愷他命之包│
│    │                  │克            │裝袋                        │
├──┼─────────┼───────┼──────────────┤
│  │木箱              │四箱          │扣案，係供本件運輸愷他命之用│
├──┼─────────┼───────┼──────────────┤
│  │大理石甕          │四個          │扣案，係供本件運輸愷他命之用│
├──┼─────────┼───────┼──────────────┤
│  │榔頭              │一支          │扣案，係供本件擊破藏匿愷他命│
│    │                  │              │之木箱及大理石甕之用        │
├──┼─────────┼───────┼──────────────┤
│  │NOKIA 牌白色行動電│一支          │扣案，內插有乙○○所有之0987│
│    │話                │              │810494號行動電話門號SIM 卡1 │
│    │                  │              │張，為乙○○所有而供聯絡運輸│
│    │                  │              │愷他命所用之物              │
└──┴─────────┴───────┴──────────────┘
附表二：不予沒收之物
┌──┬─────────┬───────┬──────────────┐
│編號│  物          品  │  數      量  │  備                    註  │
├──┼─────────┼───────┼──────────────┤
│  │NOKIA牌行動電話   │三支          │扣案，內插有乙○○所有之0936│
│    │                  │              │171848、0000000000、00000000│
│    │                  │              │94號行動電話門號SIM 卡各1張 │
│    │                  │              │，為乙○○所有之物          │
├──┼─────────┼───────┼──────────────┤
│  │行動電話電池      │二個          │扣案，為乙○○所有之物      │
├──┼─────────┼───────┼──────────────┤
│  │記事本            │二本          │扣案，為乙○○所有之物      │
├──┼─────────┼───────┼──────────────┤
│  │永豐商業銀行汀州分│一本          │扣案，為乙○○所有之物      │
│    │行帳號000-000-0000│              │                            │
│    │214-1號存摺       │              │                            │
├──┼─────────┼───────┼──────────────┤
│  │白色晶體          │毛重0.005公克 │扣案，於乙○○身上另行扣得之│
│    │                  │              │物                          │
├──┼─────────┼───────┼──────────────┤
│  │MOTOROLA牌W220型行│一支          │扣案，內插有IBRAHIMSHA JUMMA│
│    │動電話（序號354795│              │-BAI所有不詳號碼之行動電話門│
│    │000000000）       │              │號SIM卡1張                  │
└──┴─────────┴───────┴──────────────┘


司法院資訊處製作；財團法人民間司法改革基金會備份。
